【裁判字號】    99,易,151
【裁判日期】    990816
【裁判案由】    違反性騷擾防治法
【裁判全文】
臺灣士林地方法院刑事判決               99年度易字第151號
公  訴  人  臺灣士林地方法院檢察署檢察官
被      告  乙○○
選任辯護人  張馻哲律師
            蘇清文律師
            溫思廣律師
上列被告因違反性騷擾防治法案件，經檢察官提起公訴（98年度
偵字第10877 號），本院判決如下：
    主  文
乙○○意圖性騷擾，乘人不及抗拒而為擁抱之行為，處拘役伍拾
伍日，如易科罰金以新臺幣壹仟元折算壹日。
    事  實                                
一、乙○○為址設臺北縣汐止市○○路75號之窗簾公司的負責人
    ，於民國98年7 月15日晚間近7 時34分許，在公司燙布作業
    區內，基於性騷擾之意圖，乘員工Ａ女（民國51年間生，真
    實姓名、年籍密封於偵查卷內代號00000000號，下以「Ａ女
    」代稱）與渠一同整燙窗簾而不及抗拒之際，突伸左手由Ａ
    女腰部將之摟近渠身，並以右手勾搭Ａ女肩背處而為擁抱之
    行為，持續數秒始鬆手。Ａ女伺乙○○鬆手之際脫身，速於
    當晚7 時34分許，打卡下班離去，並待翌日與前夫共同前往
    窗簾公司請乙○○出具道歉書未果，卻引發乙○○之妻不滿
    而報警，經員警到場瞭解，Ａ女向員警陳述遭性騷擾始末，
    並於警局再予乙○○道歉之機，惟仍遭乙○○拒絕，Ａ女因
    而提出告訴，始查悉上情。
二、案經Ａ女訴由臺北縣警察局汐止分局報告臺灣士林地方法院
    檢察署檢察官偵查起訴。
    理  由                                
壹、程序部分：
一、按被告以外之人於審判外之言詞或書面陳述，除法律有規定
    者外，不得作為證據；又被告以外之人於審判外之陳述，雖
    不符合刑事訴訟法第159 條之1 至第159 條之4 之規定，但
    經當事人於審判程序同意作為證據，法院審酌該言詞陳述或
    書面陳述作成時之情況，認為適當者，亦得為證據。當事人
    、代理人或辯護人於法院調查證據時，知有第159 條第1 項
    不得為證據之情形，而未於言詞辯論終結前聲明異議者，視
    為有前項之同意，刑事訴訟法第159 條第1 項及第159 條之
    5 分別定有明文。查本判決下列所引用之各該被告以外之人
    於審判外之陳述，雖屬傳聞證據，惟除被害人Ａ女警詢、偵
    查中之陳述外，餘均經當事人於本院準備程序及審判期日中
    表示無意見而不予爭執，且迄至言詞辯論終結前亦未再聲明
    異議，本院審酌除被害人Ａ女警詢、偵查中之陳述外，餘證
    據資料製作時之情況，尚無違法不當及證明力明顯過低之瑕
    疵，亦認為以之作為證據應屬適當，故揆諸前開規定，爰逕
    依刑事訴訟法第159 條之5 規定，認前揭證據資料均例外有
    證據能力，合先敘明。
二、至於被害人Ａ女警詢、偵查中之陳述，被告爭執乃被告以外
    之人於審判外之傳聞陳述，且未經對質詰問，故無證據能力
    云云。按：
（一）被告以外之人於偵查中向檢察官所為之陳述，除顯有不可
      信之情況者外，得為證據；又被告以外之人於檢察事務官
      、司法警察官或司法警察調查中所為之陳述，與審判中不
      符時，其先前之陳述具有較可信之特別情況，且為證明犯
      罪事實存否所必要者，得為證據，刑事訴訟法第159 條之
      1 第2 項、第159 條之2 分別定有明文。且上開所謂「顯
      有不可信性」、「特別可信性」之情況，係指由陳述者之
      外部客觀情況觀察其是否出於真意陳述、有無違法取其證
      述等情事，並非對其陳述內容之證明力如何加以論斷，二
      者之層次有別，不容混淆。查：被害人Ａ女於偵查中向檢
      察官所為之證述，已經具結擔保其據實陳述，且被告或辯
      護人均未主張該等陳述有任何違反證人意願而為陳述之情
      形，自應認有證據能力。另被害人Ａ女警詢中之陳述，核
      與審判中所為陳述相符，則該等證詞與審判中之證述在證
      據能力有無之判斷應屬相同，自無庸審究在外部客觀情況
      下是否有較可信之特別情況，應有證據能力。
（二）被告之反對詰問權，雖屬憲法第8 條第1 項之正當法律程
      序所保障之基本人權及第16條所保障之基本訴訟權，不容
      任意剝奪。但詰問權係指訴訟上被告有在公判庭當面詰問
      證人，以求發現真實之權利，與證據能力係指符合法律所
      規定之證據適格，而得成為證明犯罪事實存在與否之證據
      資格，性質上並非相同。被告得以詰問證人，以被告或其
      辯護人在場為前提。上開得為證據之被告以外之人於審判
      外向法官及於偵查中向檢察官所為之陳述，就本案被告而
      言，事實上均難期有於另案行使反對詰問權之機會，惟所
      為之陳述，僅屬未經調查完足之證據，非謂無證據能力，
      不容許作為證據。從而，法院審判實務中，遇有此類未能
      賦予被告行使詰問權之供述證據，如已依法補足行使反對
      詰問權之機會者，法院在踐行詰問程序後，自得綜合該被
      告以外之人全部供述證據，斟酌卷內其他調查之證據資料
      ，本於經驗法則及論理法則，作合理之比較而為取捨、判
      斷，此屬實質證據價值之自由判斷問題，要無所謂其證據
      價值自比審判外之陳述為高之可言（最高法院95年度臺上
      字第6675號判決參照）。查本件被害人Ａ女警、偵程序中
      所為之陳述，雖均未予被告或其辯護人在場行使反對詰問
      權，但此證人已經本院於99年8 月3 日審判程序經當事人
      行交互詰問程序，已予被告及辯護人行使反對詰問之機會
      ，證人Ａ女之證述已經踐行合法調查程序，揆諸上開說明
      ，其於警詢、偵查中所為陳述，自得供本院綜合其全部供
      述證據，斟酌卷內其他調查之證據資料，本於經驗法則及
      論理法則，作合理之比較而為取捨、判斷，尚非得以未經
      行使反對詰問權，即論一概欠缺證據能力，合先敘明。
貳、實體部分：
一、訊據被告乙○○雖矢口否認有何性騷擾犯行，辯稱：98年7
    月15日當日傍晚因接獲客戶窗簾修訂需求，要求車縫技術較
    好之員工Ａ女加班，車至當晚7 點多，Ａ女向渠反映薪水應
    為另一名吳姓員工之雙倍，渠未作回應，催促Ａ女趕工，待
    車工完成，渠僅出手牽拉Ａ女手部以資催促，兩三步路隨即
    放手，行至燙布作業區回頭開燈時，與緊隨之Ａ女身體稍微
    碰撞而已，並無Ａ女所指性騷擾之舉，嗣兩人將窗簾折整完
    畢，Ａ女就打卡下班離去，渠還至門口送別，並無異狀云云
    。然：
（一）按告訴人之指訴，固係使被告判罪處刑為目的，多作不利
      於被告之陳述，而不得以其指訴為被告犯罪之唯一證據。
      但得據以佐證告訴人指訴之其他旁證，不以直接證據為限
      ，倘證據在直接關係上足以證明他項間接事實，而由此他
      項間接事實，本於推理作用與告訴人指訴綜合判斷，足以
      證明待證事實者，亦得為認定犯罪事實之基礎。
（二）查被告於前揭時間、地點，意圖性騷擾，出手摟腰、搭肩
      而擁抱被害人Ａ女之犯行，迭據被害人於警詢、偵查及本
      院審理中證述明確，且被害人於偵查中或本院審判期日，
      尚以具結擔保其供述之真實性並在負擔偽證罪之心理處罰
      狀態下，而為證述。
（三）被害人Ａ女於所指受被告性騷擾事件前，與被告夫妻或被
      告經營之窗簾公司間，並無任何勞資或財務糾紛，也無任
      何爭執或不愉快；又被害人在該窗簾公司任職，因技術、
      經驗較豐，原月薪2 萬6 千元，另名吳姓員工月薪僅1 萬
      8 千元等情，業經被告與被害人共認無訛。而被害人在98
      年7 月15日之隔日（即16日）起，即不再到被告之窗簾公
      司上班，縱經被告致電催請，亦不回任；雖被害人曾在98
      年7 月16日由前夫陪同，至被告住家門口，要求被告出具
      書狀就性騷擾事件道歉，但並未對被告提出任何賠償請求
      ，僅於同年8 月底，在被告通知下，向被告之妻領取原於
      8 月10日即應發放之薪資，並遲至本案於99年3 月4 日起
      訴後，歷經數度警詢、偵訊，及本院於99年3 月17日、4
      月2 日兩次行準備期日，在辯護人表明被告和解意願下，
      被害人才於99年4 月14日準備程序期日遞狀提出附帶民事
      訴訟之請求，此為被告與被害人共認無訛，且參被害人於
      警、偵訊，及本院初行準備程序所述和解意願狀況，與附
      帶民事訴訟起訴狀亦明。另被害人於案發之初，原無對被
      告提出刑事告訴之意願，僅希望被告出具書狀道歉，是因
      事發隔日（7 月16日）被害人由前夫陪同至被告家門口，
      要求被告出具道歉書，與被告之妻發生爭執，才由被告羅
      姓妻子報警，在警員到場瞭解下，被害人才說明遭性騷擾
      情事，還向警再次表明，如被告寫道歉書即不提告訴，惟
      因被告拒絕，被害人才提出告訴等情，亦經被害人於偵查
      及本院審理時陳述綦詳，核與證人即到場處理員警鄧嘉緯
      於偵查中證述：伊到場後，被告之妻稱與被害人夫婦間（
      按所稱被害人之夫，實為其前夫）有糾紛，故報警來處理
      ，伊見被告夫妻與被害人與其夫（按，實為前夫）爭吵，
      爭吵內容好像是被害人與其夫要被告寫悔過書，還被害人
      一個公道，因被告不同意寫悔過書，被害人在現場才說要
      對被告提出性騷擾告訴，伊請被害人到警局製作筆錄時，
      被害人仍稱只要被告寫道歉書就不提告訴，但被告仍拒絕
      等情相符。
（四）承上，被害人與被告夫妻或渠等經營之窗簾公司間，原無
      勞資、財務或其他任何爭執，但被害人在其指訴遭性騷擾
      之隔日起，即突然放棄月薪2 萬6 仟元之穩定收入，拒絕
      返回公司就任，甚且，依被害人之證述，其至今猶未覓得
      穩定工作，此舉與一般遭性騷擾被害人受害後，力圖遠離
      加害人與受害場所之常情相當，被害人也證稱其確係因怕
      被告繼續騷擾，才不敢回任上班無誤。且被害人在98 年7
      月16日向前夫或被告指稱其遭被告性騷擾後，原僅向被告
      索討道歉書函，並表明因此即不再追究，也無意願對被告
      提出刑事告訴，反係被告之妻因不滿被害人上門請求道歉
      ，招來員警，被害人才被動向員警說明前一日遭被告性遭
      擾之情況，而提出刑事告訴，在警局提告前，猶再度表明
      被告如願道歉，即罷提告訴，嗣因被告拒絕道歉始提告；
      此後，更迭經警偵調查與本院準備程序近9 個月之期間，
      原都未對被告提出任何金錢賠償之請求，反在法院行準備
      程序之主導和解下，被害人才對被告提出附帶民事訴訟之
      請求，凡此，都可佐證被害人初陳遭被告性騷擾時，並未
      圖藉性騷擾之指述或刑事告訴，向被告牟取金錢賠償或不
      當利益，反願在被告道歉還予被害人尊嚴及慰藉之前提下
      ，原諒被告。由此，均可徵明被害人指訴其在98年7 月15
      日遭被告性騷擾之情，應非虛罔，核屬事實。否則，被害
      人與被告素無怨隙，豈可能無端至被告家門前，僅要被告
      表明為性騷擾事件道歉之意，不提告訴，又不急向被告求
      取金錢賠償或任何不當利益，被害人自己反失去收入相對
      較高之穩定工作，至今無業，且在警員到場瞭解情狀下，
      又怎可能甘冒觸犯最重本刑7 年有期徒刑之偽證罪或誣告
      罪之風險，故意構詞誣陷被告，僅為令渠涉犯最重本刑僅
      2 年有期徒刑之性騷擾輕罪。
（五）至被告之女甲○○在偵查及本院審理時，雖證稱：彼於98
      年7 月15日晚間被害人在公司加班期間，有在公司後方住
      家與辦公室區域內，等候被告帶彼出去晚餐，其間大部分
      時間雖不能看見被告與被害人在車布、燙布之工作區內之
      互動狀況，僅得約略聽聞，但未聽見有人爭吵或喊叫，當
      晚7 時許，彼到車布、燙布之工作區內，短暫探詢被告何
      時用餐，只見被害人在車縫窗簾，被告在觀看，約過10幾
      分鐘後，再次到工作區問被告錄音帶下落，所見情形略同
      ，彼就到辦公室接電話講了3 、4 分鐘，又找錄音帶找了
      5 、6 分鐘之久，被告才到辦公室找彼外出用餐等語，但
      被告之窗簾公司車裁、燙整窗簾之工作區，與辦公區及後
      方住家間，都有隔版、置物架及木門相隔離，此有被告提
      出經被害人與證人甲○○當庭確認之現場圖為證（見本院
      卷第41頁），且被告是待被害人將窗簾車縫完畢，兩人併
      肩在燙布區預備燙整窗簾布時，才出手對被害人性騷擾，
      當時被害人雖即對被告稱「你要我辭職嗎」，但音量只比
      平常說話大聲一點，在被告鬆手停止擁抱騷擾後，被害人
      隨即迅速離開公司等情，已經被害人證述明確，經參酌卷
      附之被害人打卡紀錄（見本院卷第42頁），被害人係於當
      晚7 時34分許打卡離開窗簾公司，依此，被害人指稱遭性
      騷擾之時間，應近於7 時34分打卡時間沒多久，當時證人
      甲○○該在公司之辦公區域內尋找錄音帶，然甲○○在辦
      公區當時，並未特別注意工廠內情形，甚至對辦公區外有
      無車布機聲響都不復記憶，此經甲○○證述甚明，則在隔
      間牆、置物架等相隔成之辦公區域內，未特別注意辦公區
      外狀況之甲○○縱未聽聞被告對被害人短短數秒之性騷擾
      舉動，或未聽聞被害人出言遏止被告，亦不足對被告為有
      利之證明。
（六）至被告又辯稱：被害人於98年7 月15日當晚車窗簾布時，
      曾向渠表示薪資應為另名吳姓員工之兩倍，渠聽聞而不置
      可否後，兩人又將窗簾工作車、整完畢，渠才送被害人下
      班離開工作，隔日卻忽突稱受性騷擾，要辭職並要渠道歉
      云云。惟被害人在98年7 月16日指稱遭性騷擾而拒回被告
      公司任職前，原月薪2 萬6 千元，另名吳姓員工為1 萬8
      千元，縱被害人欲加薪至吳姓員工薪資兩倍為3 萬6 千元
      ，調薪幅度不過1 萬元，但被害人自指稱遭性騷擾而離職
      後，至今無固定工作、收入，已如前述，其因指訴遭性騷
      擾而自願承受之經濟上損失，高達數十萬元，則被害人豈
      可能因向被告爭取萬元加薪不成，即惱怒而誣指被告性騷
      擾，蒙受更高額之損失？更況，依被告所辯，被告在聽聞
      被害人加薪表示後，並未表示否決之意，兩人尚氣氛良好
      完成工作，則被害人又何可能誤認自己加薪請求已遭拒絕
      ，憤而構陷被告？被告所辯前情，顯與常情大相悖離，難
      以採信。
（七）至被害人偵查中證稱走到燙布區是其去開燈，被告摟抱時
      間僅5 秒等語，至本院審理時，則稱走到燙布區燈已亮，
      不記得誰開，被告摟抱時間達約30秒等語，雖前後有所出
      入，惟按告訴人、證人之陳述有部分前後不符，或相互間
      有所歧異時，究竟何者為可採，法院仍得本其自由心證予
      以斟酌，非謂一有不符或矛盾，即應認其全部均為不可採
      信；尤其關於行為動機、手段及結果等之細節方面，告訴
      人之指陳，難免故予誇大，證人之證言，有時亦有予渲染
      之可能；然其基本事實之陳述，若果與真實性無礙時，則
      仍非不得予以採信，此有最高法院74年臺上字第1599號判
      例可資參照。查被害人所述各點被告犯罪情節，雖確有前
      、後不一之情形，惟以上各節，不過係被告在性騷擾犯行
      中之枝節問題，尤其開燈乃日常頻繁動作，一般人對此舉
      縱有記憶差誤，亦不足為奇；另以一般人遭性騷擾之常情
      反應多受驚嚇，對受害時間長短之記憶，或因驚恐或因受
      害主觀感受不同，而有前後不一之微疵，亦在所難免，然
      被害人對被告伸手將其摟抱以性騷擾之基本事實陳述，並
      無二致，揆諸上開判例意旨，自難謂被害人之證述均無足
      採。
（八）綜上所述，被告意圖性騷擾，乘被害人不及抗拒而為摟抱
      、勾肩之擁抱行為，事證明確，犯行堪以認定，應依法論
      科。
二、核被告所為，係犯性騷擾防治法第25條第1項之性騷擾罪。
    爰審酌被告雖未曾因犯罪受法院判罪處刑，有臺灣高等法院
    被告前案紀錄表在卷可稽，素行尚稱良好，但渠身為窗簾公
    司負責人，卻於工作之際，以摟抱之手段，對身為員工之被
    害人為性騷擾，造成被害人身心受創，畏懼回任就業，侵害
    被害人身體之自主尊嚴，犯罪後猶飾詞卸責，毫無悔意，及
    其生活狀況、智識程度等一切情狀，量處如主文所示之刑，
    並諭知易科罰金之折算標準，以示懲儆。至公訴人求處有期
    徒刑3 月，則嫌過重，附此敘明。
據上論斷，應依刑事訴訟法第299 條第1 項前段，性騷擾防治法
第25條第1 項，刑法第11條前段、第41條第1 項前段，判決如主
文。
本案經檢察官簡志龍到庭執行職務。
中    華    民    國    99    年    8     月    16    日
                  刑事第六庭  法  官  梁哲瑋
以上正本證明與原本無異。
如不服本判決應於收受判決後10日內向本院提出上訴書狀，並應
應敘述具體理由。其未敘述上訴理由者，應於上訴期間屆滿後20
日內向本院補提理由書(均須按他造當事人之人數附繕本)「切勿
逕送上級法院」。
                              書記官  白孝慈
中    華    民    國    99    年    8     月    16    日

司法院資訊處製作；財團法人民間司法改革基金會備份。
